# Előkészítés 

Mielőtt hozzákezdünk bármilyen elemzéshez, tegyük meg a következőket:
1) Hozzunk létre egy külön könyvtárat, amelyben a feldolgozó/elemző R-szkripteket
tárolni szeretnénk (pl. jelen esetben a könyvtár neve lehetne "gaming").
2) Ha a feldolgozandó fájlok mérete nem túlzottan nagy, hozzunk létre egy 
alkönyvtárat az adatoknak, és másoljuk oda a szükséges adatfájlokat (pl. jelen 
esetben létrehozunk egy "data" könyvtárat, benne a "gaming_random.sav" és "gaming_valtozok.txt" fájlokkal).
3) Hozzunk létre egy új projektet az RStudio-ban: File / New project, majd a 
felnyíló ablakban válasszuk az Existing Directory opciót. A következő ablakban válasszuk ki az imént létrehozott projektkönyvtárat ("gaming"). Innentől a 'gaming'
projektet könnyedén elérhetjük a jobb fölső sarokban lévő projektválasztó 
legördülő menü segítségével. 

## Adatok beolvasása

SPSS-adatokat szeretnénk beolvasni: egy [korábbi fejezetpontban](../sec5_import/spss.html) már leírtuk, hogy ehhez használhatjuk a *foreign* csomag `read.spss()` parancsát.

```{r}
library(foreign)
dat <- read.spss(file.path("data", "gaming_random.sav"),
                 to.data.frame = TRUE)
```

Ha ezt a parancsot kiadjuk, az R beolvassa az adatfájlt, de közben figyelmeztetést is küld. Vajon aggódjunk-e a figyelmeztetés miatt? Vizsgáljuk meg a beolvasott adatainkat:
```{r}
str(dat)
#head(dat)
#tail(dat)
```

A beolvasott adattábla jónéhány hiányzó értéket tartalmaz, de egyébként rendben lévőnek tűnik. Következő lépésben bármilyen internetes keresővel érdemes ellenőrizni, hogy találunk-e releváns bejegyzést ugyanezzel az üzenettel (egyszerűen másoljuk be a figyelmeztető üzenetet a keresőmezőbe). A találatokat átböngészve kiderül, hogy az üzenet miatt nem kell aggódnunk, az adatok beolvasását az "unrecognized record type 7" nem befolyásolja.

## Kérdőív-itemek mint faktorok vs egész számok

Van azonban egy valódi probléma: a 'dat' adattáblában az összes kérdőív-item
faktorként szerepel. Ez azért van így, mert a `read.spss()` függvény `use.value.labels` argumentuma alapesetben TRUE, azaz a függvény a beolvasás
során faktorrá alakít minden olyan változót, amelynek szintjeihez az SPSS-ben szöveges címkék tartoztak. Ez azért is problémás lehet, mert így például a "0" = "never", "1" = "rarely", "2" = "often", "3" = "always" kódú változókat az R olyan faktorként kódolja, amelynek a szintjei megfelelnek az SPSS címkéknek, viszont a belső, integer reprezentációja 1-től 4-ig terjed. (Ez a probléma a jelen esetben 
azért nem lényeges, mert a végén úgyis a standardizált skálapontszámokkal fogunk
dolgozni).

A továbbiakban tehát két lehetőségünk van: vagy eleve numerikus változóként olvassuk be a kérdőív-itemeket, vagy utólag konvertáljuk őket numerikussá. 

1) Kérdőív-itemek beolvasása numerikusként:
- itt kihasználjuk azt, hogy a számunkra fontos, valóban faktorként reprezentálandó változók (Heavy_use, Problematic) kétszintűek, és hogy a `read.spss()` függvénynek vagy egy `max.value.labels` argumentuma (lásd a függvény súgóját)
```{r}
dat_num <- read.spss(file.path("data", "gaming_random.sav"), 
                     max.value.labels = 2)
```


2) Kérdőív-itemek átalakítása numerikussá:
- Ahogy [egy korábbi fejezetben](../sec6_process/convert.html) bemutattuk, egy változót integerré alakíthatunk az `as.integer`, vagy valós számmá az `as.double` vagy `as.numeric` paranccsal, például:
```{r}
dat$MOGQ1 <- as.integer(dat$MOGQ1)
```

- Kézzel átírni az előző sort az összes kérdőív-item nevére igen fáradságos feladat lenne. A megoldás kézenfekvő: készítsünk egy karakter vektort, amely tartalmazza
az összes kérdéses változónevet, majd egy ciklussal menjünk végig az adattábla összes érintett oszlopán, és konvertáljuk az oszlopot a megfelelő típusra:
```{r}
# tudjuk, hogy a kérdőív itemek az 
# MOGQ, POGQ vagy BSI karaktereket tartalmazzák;
# akár le is ellenőrizheted: colnames(dat)
likert_valtozok <- grep("MOGQ|POGQ|BSI", 
                        colnames(dat), 
                        value = TRUE)

# meggyőződhetsz róla, hogy a likert_valtozok vektor 
# valóban a kérdéses itemeket tartalmazza
#print(likert_valtozok)

# ciklus
for (i in likert_valtozok) {
    dat[, i] <- as.integer(dat[, i])
}
```

A fentebbi sorok a következőt jelentik:
```{r, eval=FALSE}
for (i in likert_valtozok)
```
-> vedd a likert_valtozok vektort, és lépkedj végig az összes elemén; az aktuálisan
kiválasztott elemet jelölje `i`

```{r}
dat[, i] <- as.integer(dat[, i])
```
-> az `i` ciklusváltozó tartalmának megfelelő változót válaszd ki a `dat` data.frame-ből, alakítsd át egész számmá, és írd felül az eredeti változót ezekkel az értékekkel

## Skálapontszámok

A leírás alapján a kérdőívek nem tartalmaznak fordított itemeket. Ennek ellenére nem árt ellenőrizni, hogy a kérdőívek tételei valóban egy irányba mutatnak-e. A kérdőív-itemek korrelációs mátrixa remekül vizualizálható a [már ismert](../sec10_fa/pelda_efa.html) *corrplot* csomag `corrplot()` függvényével. Ezúttal olyan megjelenítést választunk, hogy az itemek a McQuitty-féle hierarchikus klaszterelemzés eredményei szerint legyenek sorba rendezve. A változók nagy száma miatt az ábrát png fájlba mentjük utólagos megtekintésre.
```{r}
library(corrplot)
png("corr_items.png", width = 1000, height = 1000)
corrplot(cor(dat[, likert_valtozok], use = "p"), 
         method = "square", diag = FALSE,
         order = "hclust", hclust.method = "mcquitty", 
         tl.cex = 0.7)
dev.off()
```

```{r, echo=FALSE}
unlink("corr_items.png")
```

Mivel randomizált adatokon dolgozunk, a korrelációs eredményeink természetesen nehezen lennének interpretálhatók. Az azonban így is látszik, hogy a kérdőívekben valóban nem szerepeltek fordított itemek. A következő lépés tehát a skálapontszámok számolása. 

Ha a skálapontszámokat egyedileg szeretnénk kiszámolni, a következőt tehetnénk:
1. Készítünk egy vektort, amely tartalmazza az adott skálához tartozó itemek
nevét:
```{r}
MOGQ_social_itemek <- c("MOGQ1", "MOGQ8", "MOGQ15", "MOGQ22")
```

2. Kiválasztjuk az adattáblánkból a megfelelő oszlopokat, és kiszámoljuk 
ezen résztábla sorátlagait (a hiányzó értékek eltávolításával):
```{r}
MOGQ_social <- rowMeans(dat[, MOGQ_social_itemek],
                        na.rm = TRUE)
```

Ez egyrészt fáradságos és lassú folyamat, másrészt az itemek nevének egyedi másolgatása és/vagy begépelése miatt a hibázás valószínűsége is magas. A folyamatot két ponton tehetnénk hatékonyabbá: egyrészt megfelelő formába kellene hozni a txt-ben kapott skáladefiníciókat, másrészt automatizálni kellene a skálaváltozók
vektorának kinyerését és a pontszámok kiszámolását. 

### A txt átalakítása

A további műveletekhez az lenne az ideális, hogyha lenne egy listánk (`list`), amelynek elemei az egyes skálákhoz tartozó változók nevét tartalmazó vektorok lennének, a lista elemeinek neve pedig megegyezne a skálák neveivel. Vegyük észre, hogy a kapott txt fájl tartalma nem áll túlzottan távol egy ilyen lista megadásának módjától.
```{r, eval=FALSE}
# részlet
MOGQ_Social=(MOGQ1+MOGQ8+MOGQ15+MOGQ22)/4.
MOGQ_Escape=(MOGQ2+MOGQ9+MOGQ16+MOGQ23)/4.
...
```

Az elvárt alak ez lenne:
```{r, eval=FALSE}
skala_definiciok <- list(
    MOGQ_Social = c("MOGQ1", "MOGQ8", "MOGQ15", "MOGQ22"),
    MOGQ_Escape = c("MOGQ2", "MOGQ9", "MOGQ16", "MOGQ23"),
    ... 
)
```

Noha a kívánt átalakítást megfelelő R-parancsokkal is végrehajthatnánk, a következőkben egy pragmatikus megközelítést mutatunk be. Használjuk az RStudio-t arra, hogy kicseréljük a megfelelő karaktereket! Ehhez mindössze annyit kell tennünk, hogy megnyitjuk az RStudio-val az adott txt fájlt (`File > Open File...`), majd használjuk a CTRL+F billentyűkombinációt (vagy `Edit > Find...`). A keresési mezőbe írjuk be a cserélendő karaktert (pl. +), a Replace mezőbe pedig 
a kívánt karaktert (pl. ", "). Ezután kattintsunk a Replace melletti 'All' gombra.
A következő cseréket kell elvégeznünk:

Find  | Replace | Regex
------|---------|-------
+     | ", "    |  nem
=     | = c("   |  nem
)     | "),     |  nem
/.*   |         |  igen

Az utolsó cserénél reguláris kifejezést használunk (azaz be kell jelölni a Regex jelölőnégyzetet), amelyben a `/.*` azt jelzi, hogy `/` jel után bármilyen karakterek következhetnek. (Ezzel a lépéssel kitöröljük a sorok végéről a számokat és a pontot.)

A kapott szöveget egyszerűen bemásolhatjuk a skáladefiníciós listánkba:
```{r}
skala_definiciok <- list(
    MOGQ_Social = c("MOGQ1", "MOGQ8", "MOGQ15", "MOGQ22"),
    MOGQ_Escape = c("MOGQ2", "MOGQ9", "MOGQ16", "MOGQ23"),
    MOGQ_Competition = c("MOGQ3", "MOGQ10", "MOGQ17", "MOGQ24"),
    MOGQ_Coping = c("MOGQ4", "MOGQ11", "MOGQ18", "MOGQ25"),
    MOGQ_SkillDev = c("MOGQ5", "MOGQ12", "MOGQ19", "MOGQ26"),
    MOGQ_Fantasy = c("MOGQ6", "MOGQ13", "MOGQ20", "MOGQ27"),
    MOGQ_Recreation = c("MOGQ7", "MOGQ14", "MOGQ21"),
    POGQ_Preoccupation = c("POGQ1", "POGQ7"),
    POGQ_Immersion = c("POGQ2", "POGQ8", "POGQ13", "POGQ17"),
    POGQ_Withdrawal = c("POGQ3", "POGQ9", "POGQ14", "POGQ18"),
    POGQ_Overuse = c("POGQ4", "POGQ10", "POGQ15"),
    POGQ_IntConflicts = c("POGQ5", "POGQ11"),
    POGQ_SocIsolation = c("POGQ6", "POGQ12", "POGQ16"),
    BSI_Somatization = c("BSI2", "BSI7", "BSI23", "BSI29", "BSI30", "BSI33", "BSI37"),
    BSI_ObsComp = c("BSI5", "BSI15", "BSI26", "BSI27", "BSI32", "BSI36"),
    BSI_IntpersSens = c("BSI20", "BSI21", "BSI22", "BSI42"),
    BSI_Depression = c("BSI9", "BSI16", "BSI17", "BSI18", "BSI35", "BSI50"),
    BSI_Anxiety = c("BSI1", "BSI12", "BSI19", "BSI38", "BSI45", "BSI49"),
    BSI_Hostility = c("BSI6", "BSI13", "BSI40", "BSI41", "BSI46"),
    BSI_PhobicAnxiety = c("BSI8", "BSI28", "BSI31", "BSI43", "BSI47"),
    BSI_ParanoidId = c("BSI4", "BSI10", "BSI24", "BSI48", "BSI51"),
    BSI_Psychotiscism = c("BSI3", "BSI14", "BSI34", "BSI44", "BSI53"),
    GSI = c("BSI1", "BSI2", "BSI3", "BSI4", "BSI5", "BSI6", "BSI7", "BSI8", "BSI9", "BSI10", "BSI11", "BSI12", "BSI13", "BSI14", "BSI15", "BSI16", "BSI17", "BSI18", "BSI19", "BSI20", "BSI21", "BSI22", "BSI23", "BSI24", "BSI25", "BSI26", "BSI27", "BSI28", "BSI29", "BSI30", "BSI31", "BSI32", "BSI33", "BSI34", "BSI35", "BSI36", "BSI37", "BSI38", "BSI39", "BSI40", "BSI41", "BSI42", "BSI43", "BSI44", "BSI45", "BSI46", "BSI47", "BSI48", "BSI49", "BSI50", "BSI51", "BSI52", "BSI53")
)
```

### Skálapontok kiszámítása

Térjünk vissza a korábbi, "kézi" példához:
```{r}
MOGQ_social_itemek <- c("MOGQ1", "MOGQ8", "MOGQ15", "MOGQ22")
MOGQ_social <- rowMeans(dat[, MOGQ_social_itemek], na.rm = TRUE)
```

Vegyük észre, hogy a fenti sorokat a skáladefiníciós listánk segítségével immáron így is írhatnánk:
```{r}
itemek <- skala_definiciok[["MOGQ_social"]]
skala <- rowMeans(dat[, itemek], na.rm = TRUE)
```

Innentől akármelyik skálának a kiszámításához elég lenne az "MOGQ_social"-t átírni, amit akár megtehetnénk egy `for` ciklussal is:
```{r}
skala_nevek <- names(skala_definiciok)
for (n in skala_nevek) {
    itemek <- skala_definiciok[[n]]
    skala <- rowMeans(dat[, itemek], 
                      na.rm = TRUE)
}
```

Igen ám, de a fentebbi ciklus végeredményét mindig a `skala` változóhoz rendeljük hozzá, azaz ciklusunk folyton felülírja az előzőleg kiszámolt skálapontszámot.
Ezt kikerülhetnénk azzal, ha először létrehoznánk egy mátrixot (vagy data.frame-et), és a ciklusban csak a megfelelő oszlopot írnánk felül. Van azonban egy parancs (pontosabban parancsok egész családja, lásd `?lapply`), amely automatikusan összefűzi egy listába a ciklusban létrehozott változókat, azaz nem kell bajlódnunk az eredmény-változó előzetes megadásával. 

```{r}
skalapontok <- lapply(skala_nevek, 
                      function(n) {
                          itemek <- skala_definiciok[[n]]
                          rowMeans(dat[, itemek],
                                   na.rm = TRUE)
                          }
                      )
```

A `lapply` függvény első argumentuma egy vektor, második argumentuma pedig
egy függvény vagy egy függvény neve. (A `lapply` esetleges további argumentumai
az előzőleg megadott függvény egyéb lehetséges argumentumai.) A fentebbi sorokkal
tehát a következőre utasítjuk az R-et: 1) vedd a skala_nevek vektort, majd 2) minden egyes elemét helyettesítsd be abba az általunk definiált függvénybe, amely kiszámolja a `dat` adattáblánk megfelelő változóinak sorátlagait, és végül 3) a függvény által kiszámolt pontszám-vektorokat fűzd össze egy listába. 

A fentebbi sorok még mindig redundánsak kicsit; miért indexelünk a `skala_nevek` vektorral, azaz miért nem használjuk közvetlenül a `skala_definíciók` lista elemeit? Valóban, [emlékezzünk vissza](../sec3_basics/objects.html), hogy a lista valójában egy vektor. Azaz a fentebbi sorokat így is egyszerűsíthetnénk:
```{r}
skalapontok <- lapply(skala_definiciok, 
                      function(itemek) {
                          rowMeans(dat[, itemek],
                                   na.rm = TRUE)
                          }
                      )
```

A skálapontszámok számításának ez utóbbi módja azért is előnyösebb, mert így a `skalapontok` egy nevekkel ellátott lista lesz, azaz nem kell a `lapply` parancs után ezt is lefuttatnunk: `names(skalapontok) <- skala_nevek`. (Ez annak köszönhető, hogy ha a `lapply` argumentumában megadott, tág értelemben vett vektornak vannak nevei, akkor azok megőrződnek az eredmény-listában is.)

A skálapontszámokat kiszámoltuk, de van egy bökkenő: az elemzéseinkhez data.frame-re lenne szükség, azonban a `skalapontok` objektum egy lista. Semmi gond, alakítsuk át data.frame-mé:
```{r}
skalapontok <- as.data.frame(skalapontok)
```

### Leíró statiszikák, vizualizáció

Legkésőbb ezen a ponton érdemes leíró statisztikákat is lekérni:
```{r}
# töltsük be a psych csomagot
library(psych)

# kérjünk leíró statisztikákat csoportonkénti bontásban
describeBy(skalapontok, 
           group = dat[, c("Heavy_use", "Problematic")])
```

A változóink eloszlását még könnyebben ellenőrizhetnénk ábrák készítésével. Ezt ezúttal - később kifejtett indok miatt - az elemzési részben tesszük meg.

## Végső adattábla elkészítése

Néhány lépés még mindig hiányzik. Az elemzéseinkhez szükség lesz a 'Heavy_use' és a 'Problematic' változókra is, illetve előnyös lehet megtartani a személyi azonosítókat is ('Sorszám' változó), ezeket viszont a `skalapontok` objektum nem tartalmazza. Nem kell kétségbe esni, a rendelkezésre álló adatstruktúrákból a végső adattábla a [tanult](../sec3_basics/combine_objects.md) művelettel létrehozható:
```{r}
final_dat <- data.frame(skalapontok, 
                        dat[, c("Sorszam", "Heavy_use", "Problematic")])
```

Döntést kell hoznunk arról is, hogy mi legyen a hiányzó értékekkel rendelkező személyeinkkel. Az egyik megoldás az lenne, ha valamilyen módszerrel imputálnánk ("pótolnánk") a hiányzó adatokat. A másik megoldás az, hogy a hiányzó értékkel rendelkező sorokat egyszerűen kihagyjuk az elemzésből. Most az utóbbi megoldást választjuk:
```{r}
final_dat <- na.omit(final_dat)
```

(Az `na.omit()` függvény nemcsak kihagyja a hiányzó értékkel rendelkező sorokat, hanem egy külön attribútumban [lásd `attr(final_dat, "na.action")`] eltárolja a kihagyott sorok sorszámát is.)

Ne feledjük, az elemzéseket a standardizált skálapontszámokon kell majd végeznünk. A standardizálás nagyon egyszerűen elvégezhető a `scale()` függvénnyel:
```{r}
# standardizálandó változók:
skala_nevek <- colnames(skalapontok)
final_dat[, skala_nevek] <- scale(final_dat[, skala_nevek])
```

Innentől tényleg nem marad más hátra, mint elmenteni a végső adattáblánkat, majd hozzákezdeni az adatok elemzéséhez. 
```{r}
# adattable mentese
saveRDS(final_dat, 
        file = file.path("data", "prepared_data.rds"))
```

## A teljes szkript

A könnyebb futtathatóság végett közöljük a végleges előkészítő szkriptet (csak a tényleges átalakításokat végző lépésekkel):
```{r, eval=FALSE}
# beolvasás
library(foreign)
dat <- read.spss(file.path("data", "gaming_random.sav"),
                 to.data.frame = TRUE)

# integer-ré alakítás
likert_valtozok <- grep("MOGQ|POGQ|BSI", 
                        colnames(dat), 
                        value = TRUE)
for (i in likert_valtozok) {
    dat[, i] <- as.integer(dat[, i])
}

# skáladefiníciók
skala_definiciok <- list(
    MOGQ_Social = c("MOGQ1", "MOGQ8", "MOGQ15", "MOGQ22"),
    MOGQ_Escape = c("MOGQ2", "MOGQ9", "MOGQ16", "MOGQ23"),
    MOGQ_Competition = c("MOGQ3", "MOGQ10", "MOGQ17", "MOGQ24"),
    MOGQ_Coping = c("MOGQ4", "MOGQ11", "MOGQ18", "MOGQ25"),
    MOGQ_SkillDev = c("MOGQ5", "MOGQ12", "MOGQ19", "MOGQ26"),
    MOGQ_Fantasy = c("MOGQ6", "MOGQ13", "MOGQ20", "MOGQ27"),
    MOGQ_Recreation = c("MOGQ7", "MOGQ14", "MOGQ21"),
    POGQ_Preoccupation = c("POGQ1", "POGQ7"),
    POGQ_Immersion = c("POGQ2", "POGQ8", "POGQ13", "POGQ17"),
    POGQ_Withdrawal = c("POGQ3", "POGQ9", "POGQ14", "POGQ18"),
    POGQ_Overuse = c("POGQ4", "POGQ10", "POGQ15"),
    POGQ_IntConflicts = c("POGQ5", "POGQ11"),
    POGQ_SocIsolation = c("POGQ6", "POGQ12", "POGQ16"),
    BSI_Somatization = c("BSI2", "BSI7", "BSI23", "BSI29", "BSI30", "BSI33", "BSI37"),
    BSI_ObsComp = c("BSI5", "BSI15", "BSI26", "BSI27", "BSI32", "BSI36"),
    BSI_IntpersSens = c("BSI20", "BSI21", "BSI22", "BSI42"),
    BSI_Depression = c("BSI9", "BSI16", "BSI17", "BSI18", "BSI35", "BSI50"),
    BSI_Anxiety = c("BSI1", "BSI12", "BSI19", "BSI38", "BSI45", "BSI49"),
    BSI_Hostility = c("BSI6", "BSI13", "BSI40", "BSI41", "BSI46"),
    BSI_PhobicAnxiety = c("BSI8", "BSI28", "BSI31", "BSI43", "BSI47"),
    BSI_ParanoidId = c("BSI4", "BSI10", "BSI24", "BSI48", "BSI51"),
    BSI_Psychotiscism = c("BSI3", "BSI14", "BSI34", "BSI44", "BSI53"),
    GSI = c("BSI1", "BSI2", "BSI3", "BSI4", "BSI5", "BSI6", "BSI7", "BSI8", "BSI9", "BSI10", "BSI11", "BSI12", "BSI13", "BSI14", "BSI15", "BSI16", "BSI17", "BSI18", "BSI19", "BSI20", "BSI21", "BSI22", "BSI23", "BSI24", "BSI25", "BSI26", "BSI27", "BSI28", "BSI29", "BSI30", "BSI31", "BSI32", "BSI33", "BSI34", "BSI35", "BSI36", "BSI37", "BSI38", "BSI39", "BSI40", "BSI41", "BSI42", "BSI43", "BSI44", "BSI45", "BSI46", "BSI47", "BSI48", "BSI49", "BSI50", "BSI51", "BSI52", "BSI53")
)

# skálapontszámok számítása
skalapontok <- lapply(skala_definiciok, 
                      function(itemek) {
                          rowMeans(dat[, itemek],
                                   na.rm = TRUE)
                          }
                      )
skalapontok <- as.data.frame(skalapontok)

# végső adattábla
final_dat <- data.frame(skalapontok, 
                        dat[, c("Sorszam", "Heavy_use", "Problematic")])
final_dat <- na.omit(final_dat)
skala_nevek <- colnames(skalapontok)
final_dat[, skala_nevek] <- scale(final_dat[, skala_nevek])

# mentés
saveRDS(final_dat, 
        file = file.path("data", "prepared_data.rds"))
```


