# Objektumok elemeinek módosítása

Egy objektum elemeinek módosítása tulajdonképpen nem más, mint az indexálás és a hozzárendelés kombinációja. 

- példa egy mátrix oszlopának "felülírására"
```{r}
( mat <- matrix(1:4, 2, 2) )
mat[, 2] <- c(9, 10)
mat
```

- figyeljünk arra, hogy az R a módosításnál is reciklikál
```{r}
# készítsünk egy vektort, amelyik random sorrendben tartalmazza
# az 1-10 számokat:
( vec <- sample(10) )

# cseréljük ki az első négy elemét a 100 és 200 számokra
vec[1:4] <- c(100, 200)
vec
```

- arra is figyeljünk, hogy az R-ben egy elemi vektor (ide sorolandó a mátrix és
a tömb is) csak egyféle típusú (pl. csak integer vagy csak karakter) elemeket 
tartalmazhat -> az R ezt "észrevétlenül" kikényszeríti!
```{r}
( vec <- 21:30 )
typeof(vec) # lásd ?typeof
vec[1:4] <- 1
typeof(vec)
vec[10] <- "30"
typeof(vec)
```

- ha egy objektum tulajdonságait meg akarjuk tartani, viszont az összes elemét
ki akarjuk cserélni, érdemes lehet a következő "fogást" alkalmazni:
```{r}
# hozzunk létre egy mátrixot, amelyik az 1-9
# egész számokat tartalmazza, és dimenzió-nevei
# is vannak
x <- matrix(1:9, 3, 3, 
            dimnames = list(dimA = letters[1:3], 
                            dimB = LETTERS[1:3]))

# íme:
x

# cseréljük ki a mátrix elemeit 9 véletlen (standard 
# normál eloszlású) számmal
x[] <- rnorm(9)

# az eredmény:
x

# vesd össze ezzel a megoldással:
( y <- rnorm(9) )
dim(y) <- dim(x)
dimnames(y) <- dimnames(x)
y
```

- a listák elemeinek módosítása trükkösebb tud lenni:
```{r}
# hozzunk létre egy egyszerű listát:
( lt <- list(a = 1:3, b = 1:2, c = 1) )

# cseréljük ki az első listaelemet az ábécé első három betűjére
# egyik megoldás:
lt$a <- letters[1:3]

# másik megoldás:
lt[[1]] <- letters[1:3]

# cseréljük ki a 'b' listaelemet egy logikai változóra, a 'c'
# elemet pedig az ábécé első három betűjére, mindezt egyetlen
# lépésben
lt[c("b", "c")] <- list(FALSE, letters[1:3])
```

- a lista bármelyik elemét törölhetjük, ha a NULL objektumot rendeljük hozzá:
```{r}
# töröljük a 'c' elemet:
lt$c <- NULL

# íme az eredmény:
lt
```

- a fentiek fényében találd ki, hogyan lehet módosítani egy `data.frame` 
elemeit!


