# Operátorok

Az R operátorainak döntő többsége vektorizált; ez azt jelenti, hogy amennyiben
az operátor két oldalán többelemű vektorok vannak, az operátor által 
meghatározott műveletet az R elemenként elvégzi.

Példa: adjuk össze az 1:6 és 2:7 sorozatokat elemenként:
```{r}
x <- 1:6
y <- 2:7
x + y
```

## Általános operátorok
- azonosan egyenlő (DE ld. `?all.equal`): `==`
- nagyobb/kisebb: `>` `<`
- nagyobb/kisebb vagy egyenlő: `>=` `<=`
- negáció: `!` (pl. nem egyenlő: `!=`)
- és: `&` (lásd még: `&&`)
- vagy: `|` (ld még: `||`)
- kizárólagos vagy: `xor(cond1, cond2)`
- feltétel: `if (cond==TRUE) { do this } else { do that }`

## Speciális operátorok
- `%*%` = mátrix-szorzás
- `%in%` = illeszkedő elemek (ld még: `?match`):
```{r}
# az `%in%` nem különbözteti meg a numeric és integer típust 
( vec.target <- c(6, 2, 10) )
( vec.reference <- 1:10 )
vec.target %in% vec.reference
```

- `%o%` = outer product (see `?outer`)
- `%%` = modulo, `%/%` = egészrész
- `:` = sorozat létrehozása, lásd ?seq 
- `::` = egy csomag fv-ének meghívása a csomag betöltése nélkül
- `:::` = egy csomag nem exportált fv-ének elérése
```{r, error=TRUE}
print.anova  # ez hibát eredményez, mivel a függvény "rejtett" (nem exportált)

#getAnywhere(print.anova) ## -> a print.anova fv-t a stats csomag tartalmazza
stats:::print.anova # így már elérhetjük
```

## Matematikai operátorok
- összeadás: `+`
- kivonás: `-`
- szorzás: `*`
- osztás: `/`
- hatvány: `^`

