# Leíró statisztikák

- újfent a már jólismert olvasásvizsgálati adatokkal fogunk dolgozni
```{r}
# példaadat betöltése
data(dyslex)
```

- szűrjük le a legfeljebb 4. osztályos tanulókra a mintát, és válasszuk ki
a releváns változókat
```{r}
dat <- subset(dyslex, 
              oszt <= 4, 
              select = c(csoport, szokincs, olvasas)
              )
```


- ha az adatstruktúra `data.frame`, a `summary()` függvény meghívásával
számos alapvető leíró statisztikát kapunk vissza (melyek mindegyike a válasz
osztályához igazodik, pl. gyakorisági tábla faktorok esetében, de 
min/max/átlag/medián stb. numerikus változóknál)
```{r}
summary(dat)
```

- ha a változóink numerikusak, és/vagy a leíró statisztikákat csoportonkénti
bontásban szeretnénk megkapni, hasznos lehet a *psych* csomag `describe()` és 
`describeBy()` függvénye
```{r}
# psych betöltése
library(psych)

# numerikus változók
numeric_vars <- c("szokincs", "olvasas")

# leíró statisztikák a kontroll- és sni-csoportban
describeBy(dat[, numeric_vars],
           dat$csoport)
```

- készítsünk egy ábrát is exploratív céllal
```{r psychplot_lm}
# ábrázolás (színezzük is a csoportokat)
pairs.panels(dat, bg = dat$csoport, pch = 21) 
```

