# ANOVA: Az *ez* csomag

Tegyük fel, hogy az olvasásvizsgálati adatokat egy újabb szempont szeretnénk elemezni: arra vagyunk kíváncsiak, hogy az olvasási alteszt három blokkjában 
(gyakori szavak, ritka szavak, értelmetlen szavak) mért teljesítmény szignifikánsan különbözik-e egymástól, és módosítja-e ezt a hatást a csoport (kontroll/sni) és a nem (fiú/lány). Ez a kérdés tehát egy klasszikus ismételt méréses varianciaanalízis futtatását igényli két between-subject (nem és csoport) és egy within subject (blokk) faktorral. (Alkalmazhatnánk kevert-hatás modellt is, erről lásd a következő fejezetet.)

Faktoriális kísérletek elemzésére nagyon kényelmes az [ez](https://cran.r-project.org/web/packages/ez/index.html) csomag. A következőkben ezen csomag használatát mutatjuk be. (Szintén nagyon ajánlott az [afex](https://cran.r-project.org/web/packages/afex/index.html) csomag is, lásd az utolsó fejezet esettanulmányát.)

- kezdeti lépések: csomag betöltése + adatok betöltése
```{r}
# csomag betöltése
library(ez)

# adatok betöltése
data(dyslex)
```

- adatok szűrése és 'long' formátumúvá alakítása:
```{r}
# szűrés és releváns változók kiválasztása
dat <- subset(dyslex, 
              oszt <= 4, 
              select = c(id, nem, csoport,
                         olv_helyes1:olv_helyes3)
              )

# 'long' formátum
dat <- reshape(dat, 
               varying = c("olv_helyes1", "olv_helyes2", "olv_helyes3"),
               v.names = "helyes_szavak",
               timevar = "blokk", 
               times = c("gyakori", "ritka", "alszo"),
               direction = "long")
dat$id <- factor(dat$id)
dat$blokk <- factor(dat$blokk, levels = c("gyakori", "ritka", "alszo"))
```

- modell megadása (a változók neveit nem kötelező idézőjelbe tennünk, azaz megadhatjuk karakter vektorként és szimbólumként is): 
```{r}
model <- ezANOVA(dat, 
                 dv = "helyes_szavak", # karakter vektorként
                 wid = id,             # szimbólumként
                 within = blokk,
                 between = .(csoport, nem),
                 observed = .(csoport, nem))
```

- eredmények:
```{r}
print(model)
```

- ábrázolás:
```{r ezplot}
model_plot <- ezPlot(dat, 
                     dv = helyes_szavak, 
                     wid = id, 
                     within = blokk,
                     between = .(csoport, nem), 
                     x = blokk, 
                     split = csoport, 
                     row = nem)

# táblázat a becsült átlagokról
model_plot$data

# ábra
print(model_plot)

# ggplot ábráról van szó, tehát tetszőlegesen módosíthatjuk
library(ggplot2)
model_plot + 
    ylab("Helyesen elolvasott szavak száma") + 
    ylim(0, 40) + 
    theme_bw()
```

