# Modellépítés

A kérdés megválaszolásához tökéletesen elég egy lineáris regressziós modellt
futtatnunk. Ezen modellben a szókincs és a csoporttagság szerepel mint
magyarázó változók (az előbbi folytonos, az utóbbi kategoriális), a függő 
változónk pedig az olvasás. 

```{r, echo=FALSE}
data(dyslex)
dat <- subset(dyslex, 
              oszt <= 4, 
              select = c(csoport, szokincs, olvasas)
              )
```

### A modellezés előtt

Lineáris regressziós modellek futtatása előtt érdemes standardizálni a változókat, ha maguknak a regressziós együtthatóknak nincsen különösebb jelentősége számunkra. (Ettől most eltekintünk.)

Szintén érdemes lehet átállítani az R alapértelmezett
kontrasztjait ortogonális kontrasztokra.

```{r}
## példa összeg-kontraszt beállítására 
## (lásd ?contrasts, 'Options set in package stats' résznél)
#op <- options(contrasts = c("contr.sum", "contr.poly"))

## ha a későbbiekben vissza akarnám állítani az eredeti kontrasztokat,
## ezt a parancsot kellene megadni:
#options(op)
```


### Modell megadása

- lineáris modell futtatása:
```{r}
model <- lm(formula = olvasas ~ csoport * szokincs, 
            data = dat)
```

A fentebbi modellmegadási mód a `formula` interfészt használja, és kiválóan
példázza az _R_ egyik fő erősségét, a statisztikai modellek futtatásának 
viszonylag egyszerű és intuitív lehetőségét. Lássuk külön-külön az egyes 
elemeket.

- a statisztikai eljárás megadása:
```{r, eval=FALSE}
lm(...)
```

Jelen példában az `lm()` függvényt használjuk, amely a 'lineáris modell' rövidítése. Amennyiben a függő változónk a csoporttagság, a független változók pedig az olvasás és a szókincs lennének, a dichotóm függő változó miatt a `glm()` függvényt kellene alkalmaznunk, `family = "binomial"` argumentummal. (A `glm` az általánosított lineáris modell rövidítése, és nemcsak az imént felmerült logisztikus regressziót, hanem pl. poisson regressziót is tud futtatni.)

- a formula megadása:
```{r, eval=FALSE}
olvasas ~ csoport * szokincs
```

A `formula` megadásához alaposan olvassuk el a `?formula` súgóját. Röviden: a bal oldalra kerül a függő változó, majd a hullámvonal jobb oldalára a magyarázó változók. A magyarázó változók közötti operátor jelzi, hogy főhatásról vagy interakcióról van-e szó: `+`-szal elválasztott változónevek főhatásokat jelentenek, `:`-szal elválasztott változónevekkel az interakciós tagot magát (főhatások nélkül) szerepeltetjük, a `*` pedig a főhatásokat és az interakciós tagot is beleteszi a modellbe. A formulában expliciten szerepeltethetjük a konstanst is (a konstans jele: `1`); mivel az `lm` (és jellemzően a többi
modellező függvény) a konstans tagot automatikusan beleteszi a modellbe, erre
rendszerint nincsen szükség.

- a fentebbieknek megfelelően a modellünket így is megadhattuk volna:
```{r, eval=FALSE}
# mivel a formula az első argumentuma az lm() függvénynek (és általában a 
# modellező függvényeknek), így nem is kell külön kiírnunk
lm(olvasas ~ 1 + csoport + szokincs + csoport:szokincs, data = dat)
```

Ha a formulát közvetlenül a modellező függvényben adjuk meg (nem pedig korábban
hoztuk létre), az `lm()` függvény a formulában megadott változóneveknek megfelelő adatobjektumokat abban a környezetben fogja keresni, ahol a függvényt meghívjuk.
Ezt kerülhetjük ki a `data` argumentummal, ugyanis ha azt megadjuk, akkor a 
függvény első körben a `data` data.frame-ben keresi az adott változókat.

- vessük össze a következőket:
```{r, error=TRUE}
# ez hibát eredményez, hiszen a globális környezet nem tartalmaz ilyen
# változókat
lm(olvasas ~ csoport * szokincs)
```

```{r}
# a 'with()' függvényt már alkalmaztuk az ábrázolásnál is; ezen 
# függvény első argumentuma a keresési út első pozíciójába helyezendő
# adatnak felel meg
with(dat, lm(olvasas ~ csoport * szokincs))
```

```{r}
# ez pedig a leginkább áttekinthető megadási mód
lm(olvasas ~ csoport * szokincs, data = dat)
```

### A becsült paraméterek és egyéb eredmények megtekintése

- a sima `print()` parancs nem túl informatív:
```{r}
print(model)
```

- a `summary()` annál inkább:
```{r}
summary(model)
```

- vedd észre, hogy a `summary` eredményét ugyanúgy hozzárendelheted egy új 
objektumhoz, mint magát a modellt
```{r}
# a summary() valójában egy listát ad eredményül
model_sum <- summary(model)

# az egyik listaelem az együtthatók táblázatát tartalmazza,
# de ennek elérésére jobb a 'coef' függvényt használni (lásd köv. pont)
model_sum$coefficients
```

- számos egyéb olyan függvény létezik, amelyek bizonyos paraméterek kinyerését
könnyítik meg vagy az illesztett modellből, vagy a model summary-ből (lásd pl.
`?coef`, `?fitted`, `?resid`, `?vcov`)
```{r}
# koefficiensek
coef(model)

# koefficiensek standard hibákkal és egyebekkel;
# itt kihasználjuk, hogy az előbb már eltároltuk a 'summary()' eredményét
coef(model_sum)
```

### Több modell összehasonlítása

Gyakori modellezési taktika, hogy beágyazott modelleket építünk, és (a 
becsült paraméterek számával korrigáltan) legjobban illeszkedő modellt 
keressük. A fentebbi példa eredményeiben például nem elég meggyőző a csoport
hatása; vizsgáljuk meg a csoport interakciós és főhatásának elhagyásával 
kapott modellek illeszkedését.

- a fentebbi példa lehetséges egyszerűsítései:
```{r}
# interakció nélkül
model_no_ia <- lm(olvasas ~ csoport + szokincs, data = dat)

# főhatás és interakció nélkül
model_no_group <- lm(olvasas ~ szokincs, data = dat)
```

- a modellek összehasonlítása:
```{r}
anova(model_no_group, model_no_ia, model)
```

- modellek összehasonlítása AIC kritériummal:
```{r}
AIC(model_no_group, model_no_ia, model)
```


