# Modellépítés / modellszelekció

```{r, include=FALSE}
lexdec_corr <- readRDS("__tempcorr.rds")
opts_chunk$set(fig.width=8)
library(lme4)
```

- optimális eset: elméletvezérelt modellépítés
- gyakoribb eset: adatvezérelt modellépítés
- döntési pontok: fix hatások és random hatások, random hatáson belül random konstans és random slope -> kevés változó esetén is nagyon komplex lehet!

### Javaslatok
- inkább haladjunk a bővebb modell felől
- először random hatások, utána fix hatások tesztelése
- a random hatásoknál érdemes a maximális struktúrát megtartani (feltéve, hogy konvergál) 
- a random hatásokat REML, a fix hatásokat ML becsléssel teszteljük (a végső modell paramétereit REML becsléssel számoljuk)
- a modellszelekció történhet likelihoodarány-teszttel vagy pl. AIC-értékek összevetésével
- ha két fix hatás interakciója szerepel a modellben, akkor mindig vegyük be a főhatásokat is, illetve szerepeltessük az interakciót a random struktúrában is


### Példa
#### Egy lehetséges induló modell
- modellezzük a válaszidőt (RT) a próba sorszáma (scTrial) és a személy anyanyelve, illetve a szó szemantikai kategóriája alapján 
```{r}
( model_full <- lmer(scRT ~ scTrial + NativeLanguage*Class + 
                         (1 + scTrial | Subject) + 
                         (1 | Page) + (1 | Word), 
                     data = lexdec_corr) )
```

- örök FAQ: miért nem számol az lmer p-értékeket?: [ezért](https://stat.ethz.ch/pipermail/r-help/2006-May/094765.html)

- az lmer outputja a regressziós modellek outputjának formátumát követi; mit tegyünk, ha mi ANOVA-stílusú táblázatot szeretnénk?
```{r}
library(car)
Anova(model_full)
Anova(model_full, test.statistic = "F")

# az SPSS és SAS a Type III felbontást részesítik előnyben
Anova(model_full, type = 3)
```

- egyéb csomagok p-értékek korrekt kinyerésére: [afex](https://cran.r-project.org/web/packages/afex/index.html), [lmerTest](https://cran.r-project.org/web/packages/lmerTest/index.html)

#### Random hatások tesztelése
- elsősorban akkor szükséges, ha túl komplex az induló modell, és/vagy szélsőséges értékek szerepelnek a varianca-kovariancia mátrixban (pl. 1 vagy -1 közeli korreláció és/vagy 0 szórás)
- az `anova.merMod` függvény használható, de valószínűleg túl konzervatív (szélsőséges esetben akár 2-szerese a p-érték a valósnak)
- használhatjuk az AIC (vagy BIC) kritériumot is
```{r}
# modellek illesztése
( model_r1 <- lmer(scRT ~ scTrial + NativeLanguage*Class + 
                       (1 | Subject) + (0 + scTrial | Subject) + 
                       (1 | Page ) + (1 | Word), 
                   data = lexdec_corr) )
( model_r2 <- lmer(scRT ~ scTrial + NativeLanguage*Class + 
                       (1 | Subject) + (1 | Page ) + (1 | Word), 
                   data = lexdec_corr) )
( model_r3 <- lmer(scRT ~ scTrial + NativeLanguage*Class + 
                       (1 | Subject) + (1 | Page ), 
                   data = lexdec_corr) )
# modellek összevetése
anova(model_r3, model_r2, model_r1, model_full, refit = FALSE)

# AIC
AIC(model_r3, model_r2, model_r1, model_full)

# BIC
BIC(model_r3, model_r2, model_r1, model_full)
```

#### Random hatások ellenőrzése
- BLUP (best linear unbiased predictor) -> Douglas Bates inkább a "conditional mode of random effects" megfogalmazást preferálja
- a legjobb, ha a feltételes variancia-kovariancia mátrixot is kérjük, de ez többtagú random hatásoknál egyelőre nem működik
```{r}
ranefs <- ranef(model_r1, condVar = TRUE)
library(lattice) # az ábrázoláshoz betöltjük a lattice csomagot
dotplot(ranefs)

# ennél a modellnél stimmel a dolog
ranefs_vcov <- ranef(model_r2, condVar = TRUE)
dotplot(ranefs_vcov)
```
- összességében azt látjuk, hogy a random hatások valóban számottevő mértékűek
- ellenőrizzük a reziduálisokat (normál eloszlásúak-e, van-e szélsőséges érték):
```{r}
resids <- scale(residuals(model_r1))
par(mfrow = c(1, 2))
hist(resids)  # sima hisztogram
qqnorm(resids)  # Q-Q ábra a normalitás ellenőrzésére
qqline(resids)
```
- a reziduálisok alapján megfontolandó lenne, hogy a válaszidők logaritmusa helyett azok inverz transzformáltjával számoljunk, vagy esetleg zárjuk ki azokat az eseteket, amelyeknél a standardizált reziduális túllép egy bizonyos értéket (pl. 2,5-öt)
- válasszuk ki a végső modellt
```{r}
model_ranef_final <- model_r1
```


#### Fix hatások tesztelése
- a legkényelmesebb módszer: best subset; FIGYELEM, ésszel használjuk!!!
- mivel most a fix hatásokat teszteljük, sima ML becslést (nem pedig REML-t) kell alkalmazni
```{r}
library(MuMIn)
options(na.action = "na.fail") # ez kell, különben a dredge fv. panaszkodik

# Alapesetben az ML megoldható az update() függvénnyel
model_ranef_final_ml <- update(model_ranef_final, REML = FALSE)

# Modellek illesztése
( fixmodels <- dredge(model_ranef_final_ml) )
```
- az eredmények azt mutatják, hogy a Trial változónk hatása nem szignifikáns, és erősen határeset a Class főhatása és a NativaLanguage X Class interakció is
- tegyuk fel, hogy az scTrial-t kontrollváltozóként mindenképpen szerepeltetni akarjuk, és kérjük a BIC kritériumot is
```{r}
( fixmodels2 <- dredge(model_ranef_final_ml, 
                       rank = "AIC", extra = "BIC", fix = "scTrial") )
```


#### Fix hatások ábrázolása
- az effects package mindenféle modellre (köztük a merMod modellekre is) tud ábrát készíteni
```{r, eval=FALSE}
library(effects)
effs <- allEffects(model_ranef_final)
plot(effs)
```
```{r,echo=FALSE}
# workaround: az allEffects() nem talalja az adatot
library(effects)
effs <- readRDS("__tempeff.rds")
plot(effs)
```

