# Példa

## Az adatok bemutatása

A következőkben a *languageR* csomag `lexdec` nevű példaadatát fogjuk elemezni,
amely egy lexikális döntési feladat válaszidő-eredményeit tartalmazza. A 
*languageR* csomag telepítése után az adatokat betöltheted a szokásos `data()`
paranccsal: 

```{r}
data(lexdec, package = "languageR")
# bővebb infó (a languageR betöltése nélkül):
?languageR::lexdec
```

- az adatok struktúrája (csak az első 10 változót megjelenítve):
```{r}
str(lexdec, list.len = 10)
head(lexdec[, 1:10])
```

A következőkben egy kegyes csalást követünk el. Annak érdekében, hogy a példaadatunk tartalmazzon beágyazott random hatásokat is, létrehozunk egy magasabb szintű 
random hatást is, és bebiztosítjuk, hogy ez a hatás legyen jelentős.

- a példa kedvéért hozzunk létre egy új változót (Page): tegyük fel, hogy a szavakat úgy kreáltuk, hogy kiválasztottunk 10 tetszőleges oldalt egy középfokú szótárból, és kigyűjtöttük az oldalon található szavakat
```{r}
num_cat <- 10L
lexdec$Page <- cut(as.integer(lexdec$Word), 
                   seq(0, 80, ceiling(80/num_cat)),
                   paste0("page", 1:num_cat))

# modositsuk az RT valtozot ugy, hogy legyen hatasa a Page-nek
set.seed(1) # lasd ?set.seed
page_mean <- rnorm(num_cat, 0, 0.1)
names(page_mean) <- levels(lexdec$Page)
lexdec$RT <- lexdec$RT + page_mean[lexdec$Page]
```

## Az elemzési feladat

Tegyük fel, hogy a személy anyanyelvének (NativeLanguage [= English | Other]) és az inger szemantikai kategóriájának (Class [=animal | plant]) a válaszidőkre gyakorolt hatását szeretnénk vizsgálni. Csak a helyes válaszokat vesszük figyelembe, és a kísérlet előrehaladtával együttjáró fáradási/rátanulási hatást kontrolláljuk.

```{r,echo=FALSE}
saveRDS(lexdec, file = "__temp.rds")
```
