# Az *lme4* csomag szintaxisa 

```{r,echo=FALSE}
lexdec_corr <- readRDS("__tempcorr.rds")
```

Az *lme4* csomag az R hagyományos `formula`-jat egészíti ki azzal, hogy a 
random hatásokat `()`-ben kell megadnunk, `|` jellel elválasztva a random
hatás struktúráját magától a random faktortól.


- konstans + random konstans:
```{r}
library(lme4)
mod0 <- lmer(scRT ~ 1 + (1 | Subject), data = lexdec_corr)
summary(mod0)
```

- "valódi" fix hatás + random konstans + random slope:
```{r}
mod_trial <- lmer(scRT ~ scTrial + (1 + scTrial | Subject), 
                  data = lexdec_corr)
summary(mod_trial)
```

- keresztezett random hatások:
```{r}
mod_crossed <- lmer(scRT ~ scTrial + (1 + scTrial | Subject) + (1 | Word), 
                    data = lexdec_corr)
summary(mod_crossed)
```

- beágyazott random hatások (többféle megadási mód lehetséges):
```{r}
mod_nested1 <- lmer(scRT ~ scTrial + (1 | Page) + (1 | Word), 
                    data = lexdec_corr)
mod_nested2 <- lmer(scRT ~ scTrial + (1 | Page) + (1 | Word:Page), 
                    data = lexdec_corr)
mod_nested3 <- lmer(scRT ~ scTrial + (1 | Page/Word), 
                    data = lexdec_corr)
summary(mod_nested1)
summary(mod_nested2)
summary(mod_nested3)
```
