# Exploratív faktorelemzés

A példában a *psych* csomag 'bfi' példaadatát fogjuk használni, amely
egy személyiségkérdőív 25 itemére kapott válaszait (N=2800) tartalmazza, illetve
néhány demográfiai változót. 
A kapcsolódó 'bfi.dictionary' adatframe 'Keying' változója tartalmazza, hogy 
a 25 item közül melyek voltak fordított itemek. A 25 item elvileg 5 faktort
mér (A: Agreeableness, C: Conscientiousness, E: Extraversion, N: Neuroticism, 
and O: Opennness). 

- töltsük be a *psyh* csomagot, vizsgáljuk meg a 'bfi' és 'bfi.dictionary' 
adatokat:
```{r}
# csomag betöltése
library(psych)

# a bfi és bfi.dictionary leírása
?bfi

# a bfi első néhány sora
head(bfi)

# a bfi.dictionary struktúrája
str(bfi.dictionary)
```

- fordítsuk át a fordított itemeket:
```{r}
# készítsünk egy új adattáblát, hogy ne az eredetit írjuk majd 
# felül a következő lépésekben (ez nem feltétlenül kötelező)
items <- 1:25
dat <- bfi[, items]

# átfordítandó itemek 
items_to_flip <- bfi.dictionary$Keying[items] < 0

# a leírásból kiderült, hogy az itemeket 6 fokozatú skálán
# mérték; ez alapján a fordítás menete:
dat[, items_to_flip] <- 7 - dat[, items_to_flip]
```

- ellenőrizzük, hogy az egyes itemekre adott válaszok
a vártnak megfelelően korrelálnak egymással; az itemek nagy száma miatt
érdemes vizualizálni a korrelációs mátrixot (ehhez használjuk a *corrplot* 
csomag `corrplot()` függvényét):
```{r}
# a korrelációs mátrix (a hiányzó értékek miatt megváltoztatjuk 
# a 'use' argumentumot, lásd ?cor)
corrs <- cor(dat, use = "pairwise")

# a 'corrplot' csomag príma ilyen feladatra
library(corrplot)

# a corrplot() függvény rengeteg argumentummal rendelkezik,
# érdemes elolvasni a függvény súgóját (?corrplot)
corrplot(corrs, method = "shade", diag = FALSE)
```

A korrelációs ábrán jól látszik, hogy a A, C, E, N faktorok itemei viszonylag
erősen korrelálnak egymással, az O faktor itemei viszont kevésbé meggyőzőek. 
Továbbá az A és E itemek között számottevő együttjárás tapasztalható, azaz
ezek a faktorok valószínűleg nem függetlenek egymástól. (Megjegyzés: olvasd
el a `?polychoric` függvény súgóját, hogy a Pearson-korreláció helyett 
milyen korrelációt érdemes számolni dichotóm vagy néhány válaszlehetőséget 
tartalmazó itemek esetében. A példában vizsgált adatoknál a polychoric 
korreláció szinte teljesen megegyezik a Pearson-korrelációval.)

Az exploratív faktorelemzés egyik lényeges kérdése, hogy hány faktorra van
szükség a változók közötti együttjárás mintázatának kellően pontos leírására. 

- a faktorszám megállapításának egyik módszere a "scree plot" (az optimális 
szám ott található, ahol a sajátértékeket ábrázoló görbe "megtörik"):
```{r}
scree(dat)
```

- egy modernebb módszer a párhuzamos elemzés (parallel analysis):
```{r}
fa.parallel(dat)
```

A fentebbi elemzések alapján kétséges, hogy valóban ötfaktoros szerkezetű-e a
vizsgált kérdőív. Mivel az A és E faktorok a korrelációs vizsgálatunk alapján 
korrelálnak egymással, a faktorelemzésnél érdemes ferde forgatást alkalmazni.
A *psych* csomag `fa()` függvény alapbeállításként ilyen forgatást (egész 
pontosan 'oblimin' forgatást) alkalmaz.

- ötfaktoros megoldás:
```{r}
fa5 <- fa(dat, nfactors = 5)
print(fa5)
```

- hatfaktoros megoldás:
```{r}
fa6 <- fa(dat, nfactors = 6)
print(fa6)
```

- ábrázolás:
```{r}
fa.diagram(fa5, main = "5 faktor")
fa.diagram(fa6, main = "6 faktor")
```

Látható, hogy a 6 faktoros megoldás jobb illeszkedést mutat az 5 faktorosnál,
de a 6. faktor súlyai nagyon alacsonyak. Emellett az 5 faktoros megoldás jól
értelmezhető, és teljesen összhangban van a kérdőív feltételezett faktorstruktúrájával.




