# Konfirmatív faktorelemzés 

```{r, echo=FALSE}
# pelda elokeszitese
items <- 1:25
data(bfi, bfi.dictionary, package = "psych")
dat <- bfi[, items]
items_to_flip <- bfi.dictionary$Keying[items] < 0
dat[, items_to_flip] <- 7 - dat[, items_to_flip]
```


A pszichológiai tanulmányokban gyakorta előfordul, hogy a szerzők az exploratív 
faktorelemzés eredményeit úgy értelmezik, mintha az konfirmatív faktorelemzésből
származna. Az előző példában például csábító azt feltételezni, hogy az 
ötfaktoros modellünk alátámasztja kérdőív vélt struktúráját: az itemekre kapott
válaszok egy-egy látens faktor manifesztumai, amely látens faktorok alapvetően
függetlenek egymástól, kivéve a csekély együttjárást mutató A és E faktorokat.

Valóban ilyen tiszta és egyértelmű lenne a kérdőív struktúrája? Technikailag: a kereszttöltéseket (pl. egy A faktorhoz tartozó item kapcsolatát a többi faktorral) 0-nak vehetjük, csakúgy, mint a látens faktorok kovarianciáját (kivéve az A és E faktort)? Válaszoljuk meg ezt a kérdést egy konfirmatív faktormodell
illesztésével. 

- töltsük be a *lavaan* csomagot:
    ```{r}
library(lavaan)
```

- adjuk meg a feltételezett modell struktúráját:
    ```{r}
model_syntax <- "
    Agreeableness =~ A1 + A2 + A3 + A4 + A5
    Conscientiousness =~ C1 + C2 + C3 + C4 + C5
    EmotionalStability =~ E1 + E2 + E3 + E4 + E5
    Extraversion =~ N1 + N2 + N3 + N4 + N5
    Openness =~ O1 + O2 + O3 + O4 + O5
   
    Agreeableness ~~ EmotionalStability
"
```

- illesszük a modellt:
    ```{r}
cfa_res <- cfa(model_syntax, data = dat,
               std.lv = TRUE, orthogonal = TRUE, missing = "fiml")
```

- vizsgáljuk meg az eredményeket:
```{r}
## ha csak kiprintelni szeretnénk az eredményeket:
#summary(cfa_res, fit.measures = TRUE)

# ha a becsült paramétereket akarjuk kinyerni
# egy data.frame-be (csak az első 10 sort jelenítjük meg):
cfa_std <- standardizedSolution(cfa_res)
head(cfa_std, 10)

# ha a modell illeszkedésére vagyunk kíváncsiak:
fitMeasures(cfa_res)
```

A lavaan az általánosan használt illeszkedési mutatószámok mindegyikét 
feltünteti. Ezek jelentését és elvárt értékét remekül összefoglalja [ez az oldal](http://davidakenny.net/cm/fit.htm). A modell illeszkedésének mutatószámai esetünkben egyöntetűen azt jelzik, hogy a modellünk nem írja le megfelelően a változók kapcsolati mintázatát. A tanulság tehát az, hogy az exploratív
faktorelemzést tekintsük annak, ami: egy feltáró jellegű vizsgálatnak, amely
nem alkalmas különböző elméleti modellek egzakt tesztelésére.


