# Az R alapobjektumai

- alapobjektum: vektor
    - alaposztályok: numeric, logical, integer, complex, character, list, expression, raw (az utolsó nagyon ritkán kell)
    - a vektor csak azonos alaposztályú elemeket tartalmazhat, kivéve a list
- alap nyelvi objektum: függvény (function)
    - standard használat: function_name(argument1, argument2)
- az objektumoknak lehetnek attribútumai (`?attributes`):
    - név (`names`, `dimnames`)  
    - dimenzió (`dim`)   
    - osztály (`class`)    
    - egyedi (user-defined) attribútum

### Vektor létrehozása

- vektorokat jellemzően a `c()` függvénnyel hozunk létre (`c` mint "combine"):
```{r}
vec <- c(1, 3, 6, 10)
vec
```

- néhány jellemző alaposztály:
```{r}
# logikai vektor
vec_logic <- c(TRUE, TRUE, FALSE, FALSE)

# egész számok (integer)
vec_int <- c(1L, 10L, 100L)

# valós számok (double)
vec_num <- c(1, 10, 100)

# karakter
vec_char <- c("a", "hello", "bello")
```

- sorozat megadása
```{r}
( vec_up <- 10:16 ) # ez integer, hiába nincsen utána L
( vec_down <- 16:10 )
```

- vektor nevekkel
```{r}
( vec <- c(first = 1, second = 3, third = 6, fourth = 10) )
```

- mi történik, ha különböző alaposztályú elemeket próbálunk meg egy vektorban tárolni?
```{r}
( vec <- c(1, 2, "a", "b", TRUE) )
```


### Függvény létrehozása

Függvényeket a `function` paranccsal tudunk létrehozni; jellemzően így:
```{r, eval = FALSE}
elso_fuggvenyem <- function(arg1, arg2) {
    # ezt hívjuk a függvény "testének" (body);
    # ide írjuk azokat a parancsokat, hogy mit csináljon
    # a függvény az arg1 és arg2 argumentumokkal
    a1 <- compute_this(arg1)
    a2 <- compute_that(arg2)
    a1 + a2  # az utoljára kiértékelt sor eredményét visszaadja
}
```

A következőkben készítünk egy egyszerű függvényt, amelyet egyre komplexebbé 
teszünk. A függvénynek nincsen sok értelme (az R-ben ugyanis eleve létezik a 
`seq`, `seq.int` és `seq_len` nevű függvény hasonló célra), de illusztrációnak
megteszi.

- hozzunk létre egy függvényt, amelyik létrehoz egy `n` elemű, 1-től induló 
sorozatot; ez annyira egyszerű, hogy egy sorban elfér, így a kapcsos zárójelre 
nincs is szükség
```{r}
createSequence <- function(n) 1:n
```

- alakítsuk úgy a függvényt, hogy növekvő és csökkenő sorozatot is 
létrehozhassunk vele: ennek érdekében bevezetünk egy második argumentumot 
(a példában szereplő `==` jel azt jelenti: "egyenlő-e?")
```{r}
createSequence <- function(n, direction) {
    if (direction == "up") {  
        1:n
    } else {
        n:1
    }
}
```

- létrehozhatjuk úgy is a függvényt, hogy alapértelmezetté tesszük a növekvő
sorozatot (lásd később)
```{r}
createSequence2 <- function(n, direction = "up") {
    if (direction == "up") {   
        1:n
    } else {
        n:1
    }
}
```

#### Hogyan hívhatók meg a függvények?
- már eddig is ezt csináltuk (az R-ben bármit csinálunk, azt valójában függvény(ek) meghívásával tesszük), de most nézzük a sajátunkra:
```{r}
# ha nem adunk meg argumentumnevet, akkor a függvény 
# argumentumainak eredeti sorrendje számít
createSequence(3, "up")

# ha megadjuk az argumentum nevét, az argumentumok megadásának
# sorrendje lényegtelen
createSequence(direction = "up", n = 3)

# az argumentumként megadott érték lehet egy korábban
# létrehozott objektum is
count <- 3
createSequence(count, "up")

# ha egy argumentumnak van alapértelmezett értéke, azt
# nem muszáj megadni
createSequence2(count)
createSequence2(count, "down")
```

#### Hogyan lehet tárolni a függvény visszatérési értékét?
- rendeld hozzá egy objektumhoz
```{r}
my_sequence <- createSequence(3, "down")
my_sequence
```

- többnyire a függvény-ek outputja sokkal komplexebb
```{r}
# példa: lineáris regresszió egy beépített adatbázison (?mtcars)
?mtcars
fit <- lm(mpg ~ wt, data = mtcars)
fit_summary <- summary(fit)
str(fit_summary)
```

### Hogyan lehet megnézni egy függvény forráskódját?

- az R nyílt forráskódú: csak gépeld be a függvény nevét, zárójel nélkül
```{r}
var
```

- vagy nézd meg a teljes forráskódot mondjuk itt: https://github.com/wch/r-source
