# Objektumok kombinálása

Előfordul, hogy egyes objektumokat össze akarunk illeszteni egyetlen,
nagyobb objektumba. 

- `c()` -> az objektumokat vektorrá alakítja, és összefűzi (listáknál figyelni!)
```{r}
# két mátrix elemeinek összefűzése:
c(matrix(1:4, 2, 2), matrix(1:9, 3, 3))

# ez így egy három elemű listát eredményez:
c(list(x = 1:3, y = rnorm(2)), list(c("hi", "hello")))

# ez viszont nem:
c(list(x = 1:3, y = rnorm(2)), c("hi", "hello"))
```

- `cbind()` -> oszlopok mentén történő összeillesztés
```{r}
# két vektor összeillesztése egy-egy oszlopba 
# (az eredmény egy mátrix)
cbind(x = 1:3, y = 4:6)

# ha az egyik vektor rövidebb, az R reciklikálja
cbind(x = 1:2, y = 1:4)

# ...még akkor is, ha az elemszámok nem egymás többszörösei
cbind(x = 1:3, y = 1:4)

```

- mátrixok abban az esetben `cbind`-olhatók, ha azonos számú sorból állnak
```{r}
( mat1 <- matrix(1:2, 1, 2) )  
( mat2 <- matrix(1:4, 2, 2) )
( mat3 <- matrix(5:8, 2, 2) )
```

```{r}
cbind(mat1, mat2)
cbind(mat2, mat3)
```

- `rbind()` -> kombinálás sorok mentén
```{r}
rbind(x = 1:3, y = 4:6)
```

- `data.frame()` -> hasonló a `cbind()`-hoz, de `data.frame`-et eredményez
```{r}
data.frame(x = 1:3, y = 4:6)
```

- `abind()` -> `array`-ek kombinálására (kell hozzá az *abind* csomag)

