# Az R objektum-osztályai

Vektorokra visszavezethető objektumok a következők:
- `matrix`
- `array`
- `list`
- `data.frame`
- hiányzó értékek

Speciális objektum a NULL (lásd később).


### Mátrixok (`matrix`)
- matrix = vector két dimenzióval (column-order)
```{r}
( mat <- matrix(1:8, nrow = 2, ncol = 4) )
dim(mat)
```

- vektorból is létrehozható
```{r}
vec <- 3:6
dim(vec) <- c(2, 2)
vec
```

### Többdimenziós mátrix a.k.a tömb (`array`)
- array = többdimenziós vektor
```{r}
# array-nel vektorral adjuk meg a dimenziókat
arr <- array(1:12, c(3, 2, 2)) 
arr
```

- vektorból vagy mátrixból is létrehozható
```{r}
vec <- 1:12
dim(vec) <- c(3, 2, 2)
vec
```

### Faktorok (`factor`)
- factor = integer vektor címkékkel, amelyet az R speciálisan kezel
- kiemelten hasznos kategoriális változók tárolására
```{r}
fac <- factor(c(1, 1, 2, 1), 
              levels = 1:2, 
              labels = c("male", "female"))
fac
newfac <- factor(c("male", "male", "female", "male"))
newfac
```

### Listák (`list`)
- list = speciális vektor amelyik bármilyen más elemet tartalmazhat (vektort, array-t, listát, stb.)
```{r}
# szorgalmi feladat: nézz utána, mi lehet a 'letters'
( lt <- list(a = 1, b = FALSE, letters[1:5]) )
```

### Data frame (`data.frame`)
- data frame = speciális lista, amely azonos hosszúságú vektorokból áll, és 
mátrix-os elrendezésű
```{r}
( datfr <- data.frame(digits = 10:6, characters = letters[1:5]) )
```

- a `data.frame` parancs automatikusan faktorrá alakítja a karakter-változót, 
ami nem mindig kívánatos:
```{r}
# a 'str' parancsról még később lesz szó, most
# a kimenetre koncentrálj:
str(datfr)

# vesd össze ezzel:
( datfr_nofactor <- data.frame(digits = 10:6, 
                               characters = letters[1:5],
                               stringsAsFactors = FALSE) )
str(datfr_nofactor)
```

- ha egy data.frame változóinak hossza eltérő, az R automatikusan reciklikálja
a rövidebb változókat (amennyiben lehetséges):
```{r}
( datfr <- data.frame(short = 1:2, long = 1:4) )
```

### Hiányzó értékek

- hiányzó értékek: NA (not available) vagy NaN (not a number)
- minden NaN NA, de nem minden NA NaN
```{r}
x <- c(1, 3, 4, NaN, 5, NA)
is.na(x)
is.nan(x)
```

### NULL

Az R-ben a NULL egy önálló objektum, a jelentése kb. "semmi". Kezdőként a 
listákhoz kapcsolódóan fogunk találkozni vele, lásd később. 

