# Objektumok megtekintése

Fontos tudatosítani, hogy a `print` eredménye többnyire nem felel meg az adott
objektum pontos tartalmának:

```{r}
options(digits = 2) # hány tizedesjegyet jelenítsen meg
vec <- rnorm(4)
print(vec)

# demonstráció 1
options(digits = 10)
vec

# demonstráció 2
class(vec) <- "specialVector"
print.specialVector <- function(x, ...) print.default("hello")
print(vec)

# állítsuk vissza az alapbeállításra
options(digits = 7)
```


Egy objektum struktúrájáról többet megtudhatsz az RStudio "Environment" ablakában
a megfelelő objektumra pillantva, amely valójában a `str` függvény eredményét 
jeleníti meg.

- `str` -> roppant hasznos
```{r}
# az előbbi példát folytatva:
str(vec)

# új példa:
mydat <- matrix(rnorm(10), 2, 5, 
                dimnames=list(c("lower", "upper"),
                              paste("col", 1:5, sep=".")))
mydat
str(mydat)
```

- hosszú listák megtekintésekor érdemes lehet használni a `str` függvény 
argumentumait (lásd `?str`)
```{r}
# generáljunk egy bonyolult listát 
# (illesszünk egy regressziós modellt)
fit <- lm(mpg ~ wt, mtcars)

# nézzük meg a 'fit' objektum struktúráját
str(fit, max.level = 1, give.attr = FALSE)
```



- `head` és `tail` -> főként data.frame esetén jön jól
```{r}
datfr <- data.frame(characters = letters[1:20], numbers = 1:20)
```
- első 10 elem kiírása
```{r}
head(datfr, 10)
```

- utolsó 10 elem kiírása
```{r}
tail(datfr, 10)
```

