# Objektumosztályok közötti váltás

Az R-ben valamennyi alapértelmezett objektumosztályhoz tartozik olyan 
függvény, amellyel lekérdezhető, hogy az objektum az adott osztályba 
tartozik-e, illetve olyan függvény, amely az objektumot az adott 
osztályúvá alakítja. Ezen függvények általános alakja `is.something` és 
`as.something`, ahol a `something` helyére értelemszerűen az adott 
alaposztályt kell behelyettesíteni.

Példa: hozzunk létre egy-egy vektort, mátrixot, listát, és data.frame-et:
```{r}
( vec <- 1:4 )
( mat <- matrix(1:4, 2, 2) )
( lt <- list(x = 1:3, y = letters[1:3]) )
( datfr <- data.frame(x = 1:3, y = letters[1:3]) )
```

- gyakoroljuk a lekérdezéseket (próbáld önállóan megválaszolni az utolsó 
két lekérdezés eredményét!):
```{r}
is.vector(vec)
is.matrix(mat)
is.list(lt)
is.data.frame(datfr)

# vajon ennek mi lesz az eredménye?
# is.list(datfr)

# ...és ennek?
# is.vector(lt)
```

- alakítsuk át őket (az utolsó átalakítások eredményét próbáld megjósolni az
eddig tanultak alapján):
```{r}
as.matrix(vec)
as.vector(mat)
as.data.frame(lt)
as.list(datfr)

# vajon mi történik ennél az átalakításnál?
# as.matrix(datfr)

# ...és ennél?
# as.vector(lt)
```

- olykor előfordul, hogy egy lista elemeit szeretnénk egyetlen
vektorban tárolni; ahogy láttuk, az `as.vector` parancs erre nem 
használható -> a megoldás az `unlist`
```{r}
unlist(lt)
```

- érdemes megjegyezni, hogy hasonló függvények léteznek például az adattípusok lekérdezésére és konvertálására is, pl. 
`as.logical`, `as.character`, `as.integer`, `as.factor`, ...

