# Szövegfájlok beolvasása és kiírása

### Beolvasás
Szövegfájlok (pl. .txt, .csv) importálását lehetőleg kezdd azzal, hogy 
egy szerkesztővel (ne Excel-lel!) megnézed a fájl tartalmát. Ebből megtudhatod,
hogy milyen karakter választja el az értékeket (pl. tab vagy pontosvessző),
milyen karakter jelzi a tizedesvesszőt (pont vagy vessző) stb.

Alapesetben a `read.table` függvényt érdemes használni.(Ha kíváncsi vagy a 
részletekre és a mélyebb szintű függvényekre, nézd meg a [hivatalos leírást](http://cran.rapporter.net/doc/manuals/r-release/R-data.html)).

Példa:
A következőkben egy alkalmasságvizsgálati eredményeket tartalmazó szövegfájl 
tartalmát fogjuk beolvasni. Mivel a fájl nem a munkakönyvtárban, hanem a "data" nevű alkönyvtárban található, a fájl nevét az elérési útjával együtt kell megadnunk. 
```{r}
# a file.path() (vagy a normalizePath() függvény) ügyel arra,
# hogy a különböző operációs rendszerekben eltérő karakter választja el az 
# elérési útban a könyvtárak nevét
dat_txt <- read.table(file.path("data", "AlkVizsg.txt"), 
                      sep = "\t", dec = ",", header = TRUE)
str(dat_txt)

# egyszerűbben
dat_txt_short <- read.delim2(file.path("data", "AlkVizsg.txt"))

# a két objektum megegyezik (nem csoda, lásd a read.delim2 forráskódját)
identical(dat_txt, dat_txt_short)

# ugyanez egy .csv formátumú fájl esetében
dat_csv <- read.table(file.path("data", "AlkVizsg.csv"), 
                      sep = ";", dec = ",", header = TRUE)
str(dat_csv)

# a két objektum megegyezik
identical(dat_txt, dat_csv)

# egy még kényelmesebb megoldás
dat_csv_short <- read.csv2(file.path("data", "AlkVizsg.csv"))

# az eredmény újra ugyanaz
identical(dat_csv, dat_csv_short)
```

Ha nagyobb fájlról van szó, érdemes áttanulmányozni a `read.table`
dokumentációját. Az argumentumok megfelelő megválasztásával jelentősen
felgyorsíthatjuk a beolvasási folyamatot.
```{r}
# ennél a méretnél mindegy, de az argumentumok illusztrációjára oké
temp <- read.table(file.path("data", "AlkVizsg.txt"),
                   sep = "\t", dec = ",", header = TRUE,
                   colClasses = c("character", "character",
                                  rep("integer", 4),
                                  rep("numeric", 2)),
                   comment.char = "",
                   fileEncoding = "UTF-8",
                   nrows = 623)
```

Ha igazán nagy szövegfájlt próbálsz beolvasni, használd az `fread` függvényt
a *data.table* csomagból.

### Kiírás

A szövegfájlba történő kiírás jellemzően a `write.table` függvénnyel történik.
```{r}
# kiírás
write.table(dat_csv, file = "temp.csv", 
            sep = ";", quote = FALSE, 
            row.names = FALSE)

# csak példa volt, töröljük is a fájlt
unlink("temp.csv")
```

