# Átstrukturálás

Az adatbevitelnél gyakran "wide" formátumban rögzítik az adatokat,
a modellezésnél viszont a "long" formátum a kedvezőbb. 

- példa wide formátumra
```{r}
# adatok betöltése
data(dyslex)

# első néhány sor
head(dyslex)
```

- elemezzük csak az olvasást
```{r}
dyslex_read <- subset(dyslex, 
                      select = -(sp_helyes1:sp_helyes5))
head(dyslex_read)
```

- alakítsuk át long formátumba (legyen egy 'blokk' és egy 'olv_helyes' változónk)
```{r}
dyslex_read_long <- reshape(dyslex_read, 
                            varying = c("olv_helyes1", "olv_helyes2", "olv_helyes3"),
                            timevar = "blokk",
                            v.names = "olv_helyes",
                            direction = "long")
head(dyslex_read_long)
```

- a *reshape2* csomaggal egyszerűbb
```{r}
library(reshape2)
dyslex_read_long2 <- melt(
    dyslex_read, 
    measure.vars = c("olv_helyes1", "olv_helyes2", "olv_helyes3"),
    variable.name = "mutato",
    value.name = "ertek")
```


- talán még egyszerűbb a *tidyr* csomaggal
```{r}
library(tidyr)
dyslex_read_long3 <- gather(dyslex_read, mutato, ertek, 
                            olv_helyes1:olv_helyes3)
```

- és szintén kellemes (és nagyon gyors) a *data.table* megoldása
```{r, echo=FALSE}
detach(package:reshape2)
```

```{r}
library(data.table)
dyslex_read_long4 <- melt(data.table(dyslex_read), 
     measure.vars = c("olv_helyes1", "olv_helyes2", "olv_helyes3"),
     variable.name = "mutato",
     value.name = "ertek")
```

- long-ból wide formátumba:
    - base: `reshape(..., direction = "wide")`
    - reshape2, data.table: `?dcast`
    - tidyr: `spread`
```{r}
# tidyr
dyslex_orig <- spread(dyslex_read_long3, mutato, ertek)
str(dyslex_orig)
```

